【裁判字號】    94,易,1887
【裁判日期】    950207
【裁判案由】    恐嚇
【裁判全文】
臺灣臺中地方法院刑事判決      九十四年度易字第一八八七號
公  訴  人  臺灣臺中地方法院檢察署檢察官
被      告  丙○○
選任辯護人  邱雅文律師
上列被告因家庭暴力防治法之恐嚇案件，經檢察官提起公訴（九
十四年度偵字第一０七五四號），本院判決如下：
    主  文
丙○○連續以加害生命、身體、財產之事，恐嚇他人致生危害於
安全，處拘役伍拾日，如易科罰金，以參佰元折算壹日，緩刑貳
年，緩刑期內付保護管束。
    犯罪事實
一、丙○○與蔡榮卿原為親家、丁○○（即蔡榮卿之女）則為其
    媳婦（原嫁予丙○○之子雷金富，後與雷金富經法院裁判離
    婚確定；丙○○與丁○○二人為家庭暴力防治法第三條第三
    款所稱之家庭成員）。丙○○因認位於臺中市○○區○○路
    二段一二四之一號及一二四之二號之房屋為其妻雷許月及其
    子雷金富所出資購買，僅以信託之關係登記於丁○○名下，
    丁○○卻於雷金富受羈押期間，私自盜領存款並盜賣不動產
    ，致雷家因此傾家蕩產，最後甚至與雷金富步上離婚之途，
    致小孩均乏人照料，因而對於丁○○極為不滿，另蔡榮卿為
    丁○○之父，乙○○則為向蔡榮卿承租上址房屋開設婦產科
    診所之人，遂基於恐嚇蔡榮卿、丁○○與乙○○之概括犯意
    ，先後於：
    (一)九十四年一月二十七日前某時，書寫內容為：「我決心將
    此屋火化，貴院損失與我無關，‧‧‧我願中港路二段
    124-1- 2號為墓靈地，請蔡榮卿、丁○○、雷金富備汽油，
    時間農12月28下午吉時請準時，我丙○○用炸藥專車沖入，
    定入席，‧‧‧吉屋作墓堂可以‧‧，我已備好炸藥、汽油
    、藥物，遺書囑咐等，隨時即可赴約，愈多愈好，但我不想
    傷累無辜，特請乙○○院方人物及鄰居等都小心。恕我無奈
    。我更囑我後輩續報此仇，定要殺掉蔡榮卿等收回我產。還
    清債稅潔身，‧‧‧吾等已命抵債。一筆勾銷吧」等加害蔡
    榮卿與乙○○生命、身體、財產之事之字句，於九十四年一
    月二十七日，以限時專送之方式，將上開信件寄出（收信人
    地址載明為臺中市○○路○段一二四之一號及之二號），並
    於封面指名收信人為「乙○○婦產科診所院長」及「蔡榮卿
    先生親家」，致使乙○○與蔡榮卿於拆閱上開信件之內容後
    （蔡榮卿因不識字，故係經由乙○○與丁○○之告知而知悉
    信件內容），均因此而心生畏懼，致生危害於安全。(二)九十
    四年二月一日前之某時，丙○○再書寫內容為：「特囑，請
    約定時間，星五下午好吧！死、死、死！我決心死在這兩戶
    內，中港路二段124 -1及之二號內面，請成全我等共伴，我
    已備汽油、炸藥、刀等待伴，而所拜託世人，勿學我財多，
    給媳毒害我，請案外人勿愛洩事受災，受無辜，請旁鄰好友
    注意，因慘災確無奈，請出租人、承租者，偽得產人蔡榮卿
    ‧‧‧等定時赴約，因吾等皆不良人，留當米蟲，害人不好
    ，我等應集團流行離婚自殺，至好至禱，我確想死，一同去
    吧，莫留世害人，戒之，我不能自生，就會跳樓，決不偷奪
    資產，勸世人」等加害蔡榮卿與丁○○生命、身體、財產之
    事之字句，於九十四年二月一日，仍以限時專送之方式，將
    上開信件寄出（收信地址載明為臺中市○○路○段一二四之
    一號乙○○婦產科診所），並於封面指名收信人為丁○○與
    蔡榮卿，致使丁○○與蔡榮卿於獲悉上開信件之內容後，均
    因此而心生畏懼，致生危害於安全。
二、案經蔡榮卿訴由臺中市警察局第六分局報告臺灣臺中地方法
    院檢察署檢察官偵查起訴。
    理  由
一、訊據被告丙○○對於其有於上開時間，書寫上述內容之信函
    ，並將之寄往臺中市○○路○段一二四之一（及之二）號，
    指名以乙○○及蔡榮卿或丁○○及蔡榮卿為收信人等情坦承
    不諱，惟矢口否認有何恐嚇蔡榮卿、丁○○或乙○○之犯意
    ，辯稱：伊係因丁○○與雷金富之感情不睦，致所生子女乏
    人照料，欲勸諭丁○○與雷金富和好、出面照料所生子女，
    同時解決其與其父親蔡榮卿應負責任之積欠債務，卻又遍尋
    丁○○與蔡榮卿無著，故以寫信之方式及勸世文之文體，將
    上開信函寄至臺中市○○路○段一二四之一與之二號，希望
    丁○○及蔡榮卿於閱信後，能知所醒悟；至伊本身，雖有自
    殺之念，卻無任何傷人之意，況伊之左手臂業經切除，又如
    何能傷害他人云云。
二、惟查，被告丙○○之上開犯罪事實，業據證人蔡榮卿及丁○○分別於警詢及檢察官訊問中（蔡榮卿部分）或本院審理中
    證、指述甚詳（證人蔡榮卿於警詢及檢察官訊問中之證、指
    述，分別依刑事訴訟法第一百五十九條之五第二項及第一百
    五十九條之一第二項之規定，具有證據能力），證人蔡榮卿
    與丁○○並均明確證稱：「二封信都是要帶汽油放火燒房與
    一些要脅要死在這邊等語氣」、「我跟家人及租屋人乙○○
    看完聽完都很害怕」、「內容是充滿殺機、暴力的內容，我
    非常害怕」（見蔡榮卿於警詢及檢察官訊問中之證述）、「
    （當時看到信件內心有何感想？）因為信函裡面有約時間要
    加害於我們，又要放火燒診所，帶炸藥及刀子一同赴死，所
    以很害怕」（見丁○○於本院審理中之證述）等語，復有該
    二封信函之封面與內容影本附卷可稽，被告並已承認該二封
    信函均為其所書及寄發，雖其另辯稱並無恐嚇他人之犯意云
    云，然觀諸上開信函之內容，處處充滿對丁○○、蔡榮卿之
    不滿、指責與怨懟，益以特定之時間、地點、加害方法、對
    象與「殺掉」、「死、死、死」、「我等共伴」、「貴院損
    失與我無關」、「我願中港路二段124-1 -2號為墓靈地」、
    「請出租人、承租者，偽得產人蔡榮卿‧‧‧等定時赴約」
    等言詞，自足令經其指名為收信人之乙○○、丁○○與蔡榮
    卿，於拆閱信件後，感受到自身之生命、身體與財產安全受
    到深刻之威脅，因而心生畏懼，其猶稱並無恐嚇他人之犯意
    ，僅欲勸諭丁○○與雷金富和好並照料所生子女，及請丁○○與蔡榮卿出面解決債務問題云云，顯與上開二封信函彰顯
    之客觀事實不符，自無可採。本件事證明確，被告犯行堪以
    認定。
三、核被告丙○○所為，係犯刑法第三百零五條之恐嚇危害安全
    （以加害生命、身體、財產之事，恐嚇他人致生危害於安全
    ）罪。其以一寄發信函之行為，同時恐嚇乙○○與蔡榮卿，
    或丁○○與蔡榮卿二人，為想像競合犯，均應從一重之恐嚇
    危害安全罪處斷。至其先後二次所為之犯行，時間緊接，方
    法相同，又係觸犯構成要件相同之罪名，顯係基於概括犯意
    為之，應依連續犯之規定論以一罪，並依法加重其刑（選任
    辯護人雖認被告二次寄發恐嚇信函之行為，僅屬接續犯，然
    被告二次寄發信函之時間仍有數日之間隔，收信人亦非完全
    相同，應認屬連續犯而非接續犯，選任辯護人此部分所認，
    不無誤會）。爰審酌被告雖於犯後未能坦承犯行，且於信函
    或答辯狀中所指丁○○與蔡榮卿之種種罪行劣跡，亦無任何
    具體之實證可佐，惟其年紀老邁、身體欠佳（有其提出之多
    紙診斷證明書附卷可稽），或因於老年之際，遭逢子媳離異
    、家道中落等諸般家庭變故，而生對於他人之慲忿與怨懟之
    心，配合其厭世之情，故有此侵害他人法益之舉措，且其雖
    未見發乎至誠，畢竟已於本院言詞辯論終結前，依檢察官與
    本院之勸諭，有向告訴人蔡榮卿鞠躬道歉之舉措，告訴人並
    已表示無意深究、願意原諒之意旨，素行復稱良好（並無任
    何前案紀錄，有其臺灣高等法院被告前案紀錄表在卷可憑）
    ，及其與蔡榮卿、丁○○、乙○○之關係等一切情狀，予以
    量處如主文所示之刑，並諭知易科罰金之折算標準，以示懲
    儆（選任辯護人雖認被告犯罪之情狀可憫恕，惟本院審酌各
    情，認本件尚無合乎刑法第五十九條酌量減輕其刑之事由存
    在）。又查，被告未曾受有期徒刑以上刑之宣告之情，已如
    前述，本院審酌其犯罪之情節與犯後之態度，認其經此起訴
    、審判程序後，當知所警惕，應無再犯之虞，對其所宣告之
    刑，亦以暫不執行為適當，爰併為緩刑二年之諭知，以啟自
    新。又被告與被害人丁○○原具有翁媳之關係，屬家庭暴力
    防治法第三條第三款所稱之家庭成員（另參民法第九百七十
    條之規定），其對丁○○為本件恐嚇危害安全之犯行，性質
    上係對於家庭成員實施精神上不法之侵害行為，應認屬家庭
    暴力防治法第二條第二項所稱之家庭暴力罪，自應由本院依
    該法第三十條第一項之規定，諭知於緩刑期內付保護管束。
據上論斷，應依刑事訴訟法第二百九十九條第一項前段，刑法第
五十六條、第三百零五條、第五十五條、第四十一條第一項前段
、第七十四條第一款，家庭暴力防治法第三十條第一項，罰金罰
鍰提高標準條例第一條前段、第二條，判決如主文。
本案經檢察官甲○到庭執行職務。
中    華    民    國  九十五  年    二    月    七    日
                臺灣臺中地方法院刑事第六庭
                    審判長法  官  簡 源 希
                          法  官  林 念 祖
                          法  官  鄧 敏 雄
上正本證明與原本無異
如不服本判決，應於送達後十日內向本院提出上訴狀（須附繕本
），上訴於臺灣高等法院臺中分院。
                          書記官  黃 士 益
中    華    民    國    95    年    2     月    7     日
附錄本案論罪科刑法條全文：
以加害生命、身體、自由、名譽、財產之事，恐嚇他人致生危害
於安全者，處二年以下有期徒刑、拘役或三百元以下罰金。


司法院資訊處製作；財團法人民間司法改革基金會備份。
